臺灣桃園地方法院民事簡易判決
110年度桃保險簡字第107號
原      告  第一產物保險股份有限公司

法定代理人  李正漢
訴訟代理人  簡權益
被      告  邱建祿
上列當事人間請求損害賠償事件，本院於民國111年1月6日言詞
辯論終結，判決如下：
　　主    文
被告應給付原告新臺幣壹拾貳萬零參佰伍拾肆元，及自民國一一
０年七月二十七日起至清償日止，按週年利率百分之五計算之利
息。
訴訟費用（除減縮部分外）由被告負擔。
本判決得假執行。
    事實及理由
壹、程序部分：
一、按簡易訴訟之訴狀送達後，原告不得將原訴變更或追加他訴
    ，但擴張或減縮應受判決事項之聲明者，不在此限，民事訴
    訟法第436條第2項適用第255條第1項但書第3款定有明文。
    經查，原告起訴時請求：「被告應給付原告新臺幣（下同）
    37萬6,289元，及自起訴狀繕本送達翌日起至清償日止，按
    週年利率5％計算之利息。」（見本院卷第2頁），嗣於本院
    審理中減縮聲明為：「被告應給付原告12萬0,354元，及自
    起訴狀繕本送達翌日起至清償日止，按週年利率5％計算之利
    息。」（見本院卷第46頁），核係減縮應受判決事項之聲明
    ，應予准許。
二、被告經合法通知，未於言詞辯論期日到場，核無民事訴訟法
    第386條所列各款情事，爰依民事訴訟法第433條之3規定，
    依職權一造辯論而為判決。
貳、實體部分：
一、原告主張：被告於民國109年11月19日晚間6時50分許，駕駛
    車牌號碼0000-00號自用小客車（下稱肇事車輛），行經桃
    園市○○區○○路000號前，未注意車前狀況及未注意兩車並行
    之間隔，不慎碰撞對向車道由原告保戶劉宇瑞駕駛其所有車
    牌號碼000-0000號自用小客車（下稱系爭車輛），致系爭車
    輛受損，系爭車輛修復費用37萬6,289元，扣除折舊後為12
    萬0,354元，原告已全數理賠系爭車輛修復費用，爰依侵權
    行為及保險代位之法律關係提起本件訴訟等語，並聲明：如
    變更後聲明。　
二、被告未於言詞辯論期日到場，亦未提出書狀為任何聲明或陳
    述。
三、本院之判斷：
　㈠按因故意或過失，不法侵害他人之權利者，負損害賠償責任
    。汽車、機車或其他非依軌道行駛之動力車輛，在使用中加
    損害於他人者，駕駛人應賠償因此所生之損害，民法第184
    條第1項前段、第191條之2前段分別定有明文。汽車在未劃
    設慢車道之雙向二車道行駛時，應在遵行車道內行駛。汽車
    行駛時，駕駛人應注意車前狀況及兩車並行之間隔，並隨時
    採取必要之安全措施，不得在道路上蛇行，或以其他危險方
    式駕車，道路交通安全規則第94條第3項、第97條第1項第1
    款分別定有明文。行車分向線，用以劃分路面成雙向車道，
    指示車輛駕駛人靠右行車，分向行駛，道路交通標誌標線號
    誌設置規則第 181條第1項定有明文。經查，被告於上開時
    地駕駛肇事車輛，未靠右行駛，且未注意車前狀況及兩車並
    行之間隔，不慎跨越行車分向線碰撞對向車道由原告保戶劉
    宇瑞駕駛其所有之系爭車輛，致系爭車輛受損等情，有道路
    交通事故當事人登記聯單、初步分析研判表、現場圖、調查
    表報告表㈠、㈡、談話紀錄表、汽車保險計算書、駕駛執照、
    行車執照資料及照片等證據在卷可稽（見本院卷第3頁、第1
    1至15頁、第22至29頁、第30頁、第31頁反面、第32頁反面
    至第34頁），堪信為真實。被告未靠右行駛，且未注意車前
    狀況及未注意兩車並行之間隔而跨越車道碰撞對向之系爭車
    輛，自已違反交通規則而有過失。另肇事車輛既係突然違規
    跨越行車分向線碰撞系爭車輛，劉宇瑞自無注意可能性，從
    而劉宇瑞已盡注意之能事，並無與有過失。從而，被告駕駛
    行為確有過失，應就本件事故負全部過失責任，且其過失行
    為與系爭車輛所受損害具有相當因果關係，被告應負系爭車
    輛損害賠償之責。
　㈡按負損害賠償責任者，除法律另有規定或契約另有訂定外，
    應回復他方損害發生前之原狀；該項情形，債權人得請求支
    付回復原狀所必要之費用，以代回復原狀，民法第213條第1
    項、第3項定有明文。債權人所得請求回復原狀之必要費用
    ，倘以修復費用為估定其回復原狀費用之標準，修理時以新
    品換舊品時，應予折舊（最高法院108年度台上字第363號民
    事判決參照）。又在財產保險，被保險人因保險人應負保險
    責任之損失發生，對於第三人有損失賠償請求權者，保險人
    得於給付保險金額後，代位行使被保險人對於第三人之請求
    權，此觀保險法第53條第1項前段規定自明。此項保險人之
    代位權，係債權之法定移轉，不待被保險人另為債權讓與之
    表示（最高法院106年度台上字第439號民事判決參照）。經
    查，系爭車輛維修鈑金費用為3萬8,955元、塗裝4萬9,837元
    、零件28萬7,497元，合計37萬6,289元，而原告已依其與劉
    宇瑞之保險契約理賠上開維修費用等情，有汽車保險計算書
    、大桐汽車股份有限公司平鎮服務廠估價單、照片及統一發
    票等證據附卷可參（見本院卷第3至4頁、第7至15頁），依
    上開規定，原告自已受讓劉宇瑞系爭車輛損害賠償債權，而
    得請求被告應賠償系爭車輛因回復原狀所必要之費用。又依
    行政院所頒固定資產耐用年數表及固定資產折舊率之規定，
    非運輸業用客車、貨車之耐用年數為5年，依定率遞減法每
    年折舊1000分之369，另依營利事業所得稅查核準則第95條
    第6項規定「固定資產提列折舊採用定率遞減法者，以1年為
    計算單位，其使用期間未滿1年者，按實際使用之月數相當
    於全年之比例計算之，不滿1月者，以1月計」，系爭車輛為
    自用小客車，非運輸業用客車、貨車，出廠日為105年2月，
    有行車執照在卷可稽（見本院卷第6頁），至109年11月19日
    本件事故發生日，已使用4年10月，則零件扣除折舊後之修
    復費用估定為3萬1,563元（詳如附表之計算式）。加計無須
    折舊之鈑金3萬8,955元、塗裝4萬9,837元，系爭車輛回復原
    狀費用為12萬0,355元（計算式：3萬1,563+3萬8,955+4萬9,
    837=12萬0,355）。是原告請求被告賠償系爭車輛回復原狀
    必要費用12萬0,354元，既未逾上開原告得請求損害賠償之
    範圍，自有理由。
四、按給付無確定期限者，債務人於債權人得請求給付時，經其
    催告而未為給付，自受催告時起，負遲延責任。其經債權人
    起訴而送達訴狀與催告有同一之效力。又遲延之債務，以支
    付金錢為標的者，債權人得請求依法定利率計算之遲延利息
    。但約定利率較高者，仍從其約定利率，而應付利息之債務
    ，其利率未經約定，亦無法律可據者，週年利率為5％，民法
    第229條第2項、第233條第1項、第203條分別定有明文。經
    查，上開債務以支付金錢為標的，給付無確定期限，亦無約
    定利率，則被告應自受催告時起，負遲延責任，給付週年利
    率5％遲延利息，而本件起訴狀繕本於110年7月26日送達被告
    ，有本院送達證書在卷可稽（見本院卷第20頁），依上開說
    明，原告請求被告給付上開債務自起訴狀繕本送達之翌日即
    110年7月27日起至清償日止，按週年利率5％計算之法定遲延
    利息，自有理由。
五、綜上所述，原告依侵權行為及保險代位之法律關係，請求被
    告給付12萬0,354元，及自110年7月26日起至清償日止，按
    週年利率5％計算之利息，為有理由，應予准許。
六、本件係依民事訴訟法第427條規定適用簡易程序所為被告敗
    訴之判決，爰依同法第389條第1項第3款規定，依職權宣告
    假執行。
七、訴訟費用負擔之依據：民事訴訟法第78條。
中　　華　　民　　國　　111 　年　　1 　　月　　19　　日
                  桃園簡易庭  法  官  張明宏
以上為正本係照原本作成。
如不服本判決，應於送達後20日內，向本院提出上訴狀並表明上
訴理由，如於本判決宣示後送達前提起上訴者，應於判決送達後
20日內補提上訴理由書（須附繕本）。
如委任律師提起上訴者，應一併繳納上訴審裁判費。   
中　　華　　民　　國　　111 　年　　1 　　月　　20　　日
                              書記官  石曉芸
附表
折舊時間           金額
第1年折舊值        287,497×0.369=106,086
第1年折舊後價值    287,497-106,086=181,411
第2年折舊值        181,411×0.369=66,941
第2年折舊後價值    181,411-66,941=114,470
第3年折舊值        114,470×0.369=42,239
第3年折舊後價值    114,470-42,239=72,231
第4年折舊值        72,231×0.369=26,653
第4年折舊後價值    72,231-26,653=45,578
第5年折舊值        45,578×0.369×(10/12)=14,015
第5年折舊後價值    45,578-14,015=31,563